臺灣高等法院民事裁定　　　　　　　　100年度上易字第517號
上　訴　人　洪秀
被　上訴人　林志華
　　　　　　林志東
　　　　　　林志銘
　　　　　　林坤儀
　　　　　　林坤鋒
　　　　　　林豐佶
　　　　　　林武漢
　　　　　　林春棣
共　　　同
訴訟代理人　廖于清律師
上列當事人間因返還不當得利等事件，上訴人對於中華民國100
年4月8日臺灣士林地方法院99年度訴字第748號第一審判決，提
起上訴，本院裁定如下：
    主  文
上訴駁回。
第二審訴訟費用由上訴人負擔。
    理  由
一、按提起上訴應依民事訴訟法第77條之16規定繳納裁判費，此
    為必須具備之程式；又上訴不合法者，第二審法院應以裁定
    駁回之。但其情形可以補正者，審判長應定期間先命補正，
    民事訴訟法第444條第1項定有明文。
二、上訴人於原審起訴主張：被上訴人林志銘、林志東、林志銘
    所有臺北市○○區○○段1小段116地號土地（下稱116地號
    土地）、被上訴人林坤儀、林坤鋒所有同小段115-1地號土
    地，被上訴人林豐佶、林武漢所有同小段115-3、115-5地號
    土地，被上訴人林春棣所有同小段115-6地號土地（以上土
    地合稱甲地）均緊鄰於民國（下同）84年10月20日登記為上
    訴人所有之同小段91-1、91-3地號土地（合稱乙地），而均
    須通過乙地至臺北市○○路○段150巷21弄道路，然被上訴人
    未經上訴人同意，在乙地上鋪設混凝土路面，分別供為被上
    訴人等人所有之鐵皮屋住宅、停車場所及車輛往來之出入口
    。惟依農業法及臺北市政府簡易水土保持申報書，從事農、
    林、漁、牧地之開發利用所需之修築農路，最少需4公尺寬
    始得通行，上訴人所耕作農作物及肥料運輸車亦需4公尺寬
    ，方能通行，被上訴人林志銘、林志東、林志銘之父林國性
    曾要求上訴人出資購買出入口要塞地，渠再出讓116地號土
    地沿邊部分共同完成道路。詎被上訴人只出讓渠等出入所需
    之地，並鼓動同小段92地號土地之地主封閉路口，未能共同
    完成農路申請，而致上訴人所有同小段96地號土地（下稱丙
    地）及同小段其他地號土地成為袋地。另被上訴人林春棣迄
    至95年9月30日止，每年均支付使用費新臺幣（下同）2萬4,
    120元，供為其所有鐵皮屋出入之使用費，然自96年10月1日
    起即未支付，經上訴人以存證信函通知迄未繳納。而被上訴
    人未經上訴人同意而無權占用乙地作為通行之用，係屬無法
    律上原因，客觀上受有相當於租金之利益而致上訴人受有損
    害。為此，基於民法第787條第1項、第788條規定得請求袋
    地通行，復依民法第184條、第179條規定，請求被上訴人按
    乙地規定地價年息10%給付使用土地之對價，乃聲明：(一)被
    上訴人林志銘、林志東、林志華應開具土地使用同意書，配
    合興建4米寬道路，將116地號土地現有圍牆內縮1公尺配合
    興建4公尺寬道路，並自84年10月1日起至4米寬道路興建完
    成至之日止，按年給付3萬3,480元及按年利率5%計算之利息
    ；(二)被上訴人林坤儀、林坤鋒應自90年6月20日起，按年給
    付3萬3,480元及按年利率5%計算之利息；(三)被上訴人林豐佶
    、林武漢應自90年3月30日起，按年給付3萬3,480元，及按
    年利率5%計算之利息；(四)被上訴人林春棣應自96年10月1日
    起，按年給付2萬4,120元，及按年利率5%計算之利息。原審
    為上訴人全部敗訴之判決，上訴人不服，提起上訴，經核其
    起訴之訴訟標的價額為199萬8,373元，應徵第一、二審裁判
    費2萬0,800元及3萬1,200元，上訴人僅分別繳納1,000元、1
    ,500元，尚欠1萬9,800元及2萬9,700元，未依法繳足第一、
    二審裁判費，上訴要件自有欠缺，本院乃於100年6月8日裁
    定限上訴人收受裁定正本5日內補繳，該裁定業於100年6月1
    3日送達予上訴人，有送達證書存卷可按（見本院卷第48頁
    ），而上訴人迄至100年6月24日仍未繳足前開裁判費，亦有
    本院裁判費或訴狀查詢表1紙附卷可稽（見本院卷第57頁）
    ，依前開規定，本件上訴為不合法，應予裁定駁回。至於上
    訴人雖於100年6月13日之上訴（更正訴之聲明）狀內一再主
    張其訴訟標的價額僅為7萬4,792元，但由其聲明第(二)、(三)、
    (四)、(五)項觀之（見本院卷第50頁），除關於開具土地使用同
    意書部分外，均與起訴及上訴時之聲明相同，實難認上訴人
    之上訴聲明有所變更；況上開本院命其補繳裁判費之裁定，
    並未因此失其效力，上訴人既未於限期內補繳按變更後之訴
    訟標的金額計算所應行補繳之裁判費，其上訴亦非合法（最
    高法院75年臺抗字第115號判例參照），併此敘明。
三、據上論結，本件上訴為不合法，爰裁定如主文。
中    華    民    國   100    年    6     月    28    日
                  民事第十五庭
                      審判長法  官  林恩山
                            法  官  黃國忠
                            法  官  郭松濤
正本係照原本作成。
如不服本裁定應於送達後10日內向本院提出抗告狀，並繳納抗告
費新臺幣1,000元。
中    華    民    國   100    年    6     月    29    日
                            書記官  方素珍